臺灣新北地方法院民事裁定
                                  110年度消債更字第198號
聲  請  人  許原通即許建元





上列當事人因消費者債務清理事件聲請更生，本院裁定如下：
    主  文
聲請駁回。
聲請費用新臺幣壹仟元由債務人負擔。
    理  由
一、按債務人不能清償債務或有不能清償之虞者，得依本條例所
    定更生或清算程序，清理其債務；債務人無擔保或無優先權
    之本金及利息債務總額未逾新臺幣（下同）1,200萬元者，
    於法院裁定開始清算程序或宣告破產前，得向法院聲請更生
    ；協商或調解成立者，債務人不得聲請更生或清算。但因不
    可歸責於己之事由，致履行有困難者，不在此限。消費者債
    務清理條例（下稱消債條例）第3條、第42條第1項、第151
    條第7項分別定有明文。前開法律規定之「但因不可歸責於
    己之事由，致履行有困難者，不在此限」，其立法意旨係基
    於債務清償方案成立後，應由債務人誠實遵守信用履行協商
    還款條件，惟於例外情形下發生情事變更，在清償期間收入
    或收益不如預期，致該方案履行困難甚或履行不能，因不可
    歸責於己之事由，始能聲請更生或清算。此規範意旨在避免
    債務人任意毀諾已成立之協商，濫用更生或清算之裁判上債
    務清理程序。
二、本件聲請意旨略以：聲請人前因誤交損友而向銀行借貸，原
    與最大債權人遠東國際商業銀行(下稱遠東銀行)達成債務協
    商，惟因民國109 年10月間工作不穩定而無法準時履約，並
    因車貸無法繳納而造成後續毀諾，又因父親許有木目前身體
    無法自理，由聲請人與2位胞姐輪流照顧父親，聲請人每月
    需支出扶養費5,000元，依目前收入難以清償全部債務50萬4
    ,785元，有不能清償債務之虞，爰請求准予更生等語。
三、經查：
  ㈠聲請人提出本件更生聲請前，曾與最大債權銀行遠東銀行成
    立債務前置協商，雙方議定自102年2月10日起，分125期、
    利率8％、月付8,600元之條件開始清償至完畢，聲請人依約
    繳款至109年12月、95期共81萬7000元即未再繳款，於110年
    2月17日經銀行通報毀諾等情，有遠東銀行出具之民事陳報
    狀暨前置協商協議書及無擔保債務還款分配表等件在卷可稽
    （見本院卷第231至237頁）。聲請人既曾與最大債權金融機
    構達成前開協商，現稱因無法負擔協商還款金額致毀諾，向
    本院聲請更生程序，揆諸上開說明，本院即應審酌上開還款
    協議之條件，是否已無法兼顧聲請人個人生活之基本需求，
    而有「不可歸責於己之事由致履行有困難」之情事，資為本
    件是否准予更生聲請之判斷準據。
  ㈡經查，聲請人稱其於109年12月中旬轉至晟崴塑膠公司(下稱
    晟崴公司)任職，每月薪資約3萬元，據其提出薪資單為憑（
    見本院卷第111至117頁），復參以聲請人之勞保投保紀錄，
    亦見其109年12月14日至晟崴公司任職加保之勞保投保薪資
    為3萬0,300元（見本院限閱卷），核與聲請人所述相符，堪
    認聲請人於毀諾時即109 年12 月至110年2月間之月收入為3
     萬元。復參以聲請人聲請更生時所提出之財產及收入狀況
    說明書，所列聲請人每月必要支出為房貸分擔8,000元、膳
    食費6,000元、電話費800 元、油資1,000元、水電瓦斯費1,
    000元、日常用品1,000元，合計1 萬7800元（見本院卷第33
    、35頁)，未逾110 年度新北市每人每月最低生活費用1 萬5
    ,600 元之1.2 倍(即1萬8,720元)，自屬可採。至聲請人另
    主張需扶養其父親許有木，每月支出扶養費用5,000元乙節
    ，固提出許有木之國泰世華銀行、中華郵政帳戶存摺封面及
    內頁明細影本、醫療費單據、戶籍謄本、親屬系統表等件為
    據（見本院卷第91至101頁 、第119 至179 頁），惟按直系
    血親相互間互負扶養義務；受扶養權利者，以不能維持生活
    而無謀生能力者為限；前項無謀生能力之限制，於直系血親
    尊親屬，不適用之，民法第1116條第1項第1款、第2款及第1
    117條分別定有明文。直系血親尊親屬如能以自己財產維持
    生活者，即無受扶養之權利。經本院依職權調取許有木之10
    9 年度所得及財產資料，其於109 年度尚有房屋租金所得3
    萬6,000元、股利所得5,565元，另名下有房屋、土地及田賦
    數筆、汽車乙輛及股票投資3 筆，財產總額295 萬5,483元
    （見本院限閱卷)，另每月有國民年金所得3,772元，且於10
    9年12月、110年1月間尚有聯華電子、華邦電子、笙泉科技
    等股票之交易紀錄，交割股款自4萬元至10餘萬元不等，亦
    有其國泰世華銀行、中華郵政帳戶存摺內頁明細影本可參（
    見本院卷第121至1297 頁），是許有木既有相當財產、存款
    、租金及國民年金等收入，難謂其有何不能維持生活之情形
    ，是聲請人所提列每月扶養費5,000元部分，自難准許。依
    此計算，聲請人於109 年12 月至110年2月間毀諾時每月收
    入3 萬元，扣除必要支出費用後，猶餘1萬2,200元（計算式
    ：30,000 元－17,800 元＝12,200 元），自足以支付協商時
    所約定每月清償8,600元之還款方案，復聲請人未提出證明
    文件以釋明有因不可歸責於己之事由，致履行有困難之情事
    。難認聲請人於109 年12 月至110年2月間毀諾已成立之協
    商，是因不可歸責於己之事由，致履行有困難。揆上說明，
    聲請人所為本件聲請，即屬無據，應予駁回。
四、依消費者債務清理條例第8 條、第151 條第7 項前段、第15
    條，民事訴訟法第95條、第78條，裁定如主文。
中　　華　　民　　國　 111　　年　　5 　　月　　30　　日
              民事第一庭    法　　　官　洪任遠
上為正本係照原本作成
如不服本裁定應於送達後10日內向本院提出抗告狀，並繳納抗告
費新臺幣1,000元。
中　　華　　民　　國　　111 　年　　5 　　月　　31　　日
                            書　記　官　黃翊芳